最高法院刑事判決　　　　　　一○○年度台上字第四二○五號
上　訴　人　黃俊郎
選任辯護人　陳煜昇律師
　　　　　　張永昌律師
上列上訴人因違反毒品危害防制條例案件，不服台灣高等法院高
雄分院中華民國一○○年五月二十六日第二審更審判決（一○○
年度上更(一)字第二五號，起訴案號：台灣高雄地方法院檢察署九
十八年度偵字第八○六六號），提起上訴，本院判決如下：
    主  文            
原判決關於有罪部分撤銷，發回台灣高等法院高雄分院。
    理  由
本件原判決認定上訴人黃俊郎有其事實欄所載販賣第一級毒品海
洛因予孔莨尹犯行。因而撤銷第一審關於上訴人販賣第一級毒品
部分科刑之判決，改判仍論上訴人以販賣第一級毒品罪（累犯）
，並依刑法第五十九條規定酌減其刑後，處有期徒刑十六年六月
，及諭知相關之從刑。固非無見。
惟查：(一)、被告以外之人於審判外之言詞或書面陳述，除法律有
規定者外，不得作為證據，刑事訴訟法第一百五十九條第一項定
有明文。而所謂法律有規定者，即包括同法第一百五十九條之一
至之五所規定傳聞證據具有證據能力之例外情形。故法院如欲採
用被告以外之人於審判外之言詞或書面陳述作為證據時，必須於
判決內說明其符合上開何種傳聞證據例外情形之理由，否則即有
採證違背證據法則及判決不備理由之違誤。原判決採用證人孔莨
尹於檢察官偵查中之言詞陳述，作為認定上訴人犯罪之論據之一
（見原判決第三頁第十四至十六行）。惟該證人於檢察官偵查時
所為之言詞陳述，係被告以外之人於審判外之陳述（即「傳聞證
據」）。原判決並未說明該證人前揭審判外之言詞陳述究竟如何
符合傳聞證據之例外情形，而得以認為具有證據適格，逕採為本
件科刑判決之證據，依上述說明，自有採證違背證據法則及判決
不備理由之違法。(二)、被告自白或證人陳述之「補強證據」，係
指除被告或證人之陳述本身以外之別種證據，而與其陳述具有相
當關聯性，並因兩種證據相互利用或印證，而得以增強被告或證
人所陳述犯罪事實之憑信性而言。又關於毒品施用者所稱向某人
購買毒品之陳述，必須藉補強證據加以佐證者，係指毒品購買者
之陳述縱使並無瑕疵，仍須補強證據加以佐證，以擔保其陳述之
真實性。該所謂補強證據，雖非以證明犯罪構成要件之全部事實
為必要，然仍須與施用毒品者關於毒品交易之供述具有相當程度
之關聯性，且足使一般人對於施用毒品者之陳述不致產生合理之
懷疑，而得確信其為真實者，始足當之。原判決採用如其附表一
編號２所示上訴人於民國九十八年二月十三日十九時（即下午七
時）四十二分十秒，與孔莨尹（下稱孔某）電話通話之通訊監察
譯文，作為孔某指證上訴人於同年月十八日下午四時二十分許以
後之同日某時，以新台幣（下同）五千元價格販賣海洛因予伊之
陳述為可信之補強證據；並於理由內說明：上述通話內容，係上
訴人向孔某表示剛取得毒品，詢問是否前往看該毒品品質，倘上
訴人全無販賣海洛因之意，豈有於取得海洛因後，即邀約孔某前
往觀看之理云云（見原判決第三頁第十七行至第四頁第四行）。
然依原判決附表一編號２所示上訴人（即代號Ｂ）與孔某（即代
號Ａ）電話通話之內容「Ａ：喂！」、「Ｂ：你現有辦法下來看
嗎？」、「Ａ：我？」、「Ｂ：我剛拿回來」、「Ａ：可是我這
沒車耶！」、「Ｂ：這樣喔！」、「Ａ：是。」、「Ｂ：沒辦法
跟人家借一下？」、「Ａ：還是明天？」、「Ｂ：隨便好啊。」
、「Ａ：明天，我看怎樣，我打給你！」、「Ｂ：好。」以觀，
雙方雖有互約於翌（十四）日見面觀看某種物品之意思，但並無
明顯涉及毒品暗語或與毒品交易之相關內容。且上述電話通話之
時間為九十八年二月十三日下午七時四十二分許，雙方互約見面
時間為翌（十四）日，與孔某指證其向上訴人購買海洛因之時間
（即同年月十八日），相隔亦達四、五日之久。則上述通訊監察
譯文內容，是否與孔某於同年月十八日向上訴人購買毒品之事實
有關？能否作為孔某陳述為可信之補強證據？即非全無疑竇。原
審並未詳細調查上述通訊監察譯文與上訴人販賣毒品予孔某之關
聯性，亦未傳喚孔某到庭就上述疑點加以究詰訊問，遽採上述通
訊監察譯文作為上訴人犯罪之補強證據，依上述說明，其採證難
謂適法。(三)、本件檢察官起訴意旨請求法院將扣案上訴人所有之
空夾鏈袋三包、分裝杓三支及電子磅秤一個併予宣告沒收。原判
決雖以上訴人陳稱上述物品係供其施用毒品所用，而認不能證明
該等物品與上訴人販賣毒品予孔某有關，故不予宣告沒收（見原
判決第七頁倒數第六行至第八頁第一行）。惟一般販賣毒品者為
確定其販賣毒品之重量，以憑決定價格，常有使用分裝杓、夾鏈
袋及電子磅秤之情形；且實務上所見販賣毒品者使用電子磅秤作
為販賣工具之情形，顯較單純施用毒品者為普遍，故電子磅秤與
販賣毒品具有密切關聯性。況上訴人既否認販賣毒品犯行，自不
可能供承上述物品係供其販賣毒品所用之物。原判決既認上訴人
否認販賣海洛因為不可信，卻未查明其持有上述物品之真正用途
，暨其施用毒品何以須使用電子磅秤，僅憑上訴人片面否認，遽
謂不能證明上訴人持有上述物品與販賣毒品有關，而不予宣告沒
收，亦嫌調查未盡。以上或為上訴意旨所指摘，或為本院得依職
權調查之事項，應認原判決關於有罪部分仍有撤銷發回更審之原
因。
據上論結，應依刑事訴訟法第三百九十七條、第四百零一條，判
決如主文。
中    華    民    國  一○○  年    八    月    三    日
                      最高法院刑事第五庭
                          審判長法官  洪  文  章  
                                法官  王  居  財  
                                法官  郭  毓  洲  
                                法官  韓  金  秀  
                                法官  沈  揚  仁  
本件正本證明與原本無異
                                      書  記  官  
中    華    民    國  一○○  年    八    月    四    日
                                                      V